臺灣臺北地方法院刑事判決　　　　　　　 94年度易字第886號
公　訴　人　臺灣臺北地方法院檢察署檢察官
被　　　告　丙○○
上列被告因家庭暴力罪之傷害案件，經檢察官提起公訴（94年度
偵字第4582號），本院判決如下：
    主  文
丙○○無罪。
    理  由
一、公訴意旨略以：丙○○係乙○○（民國80年8月24日生，為
    少年）之繼母即直系姻親，二人間具有家庭暴力防治法第3
    條第3款所定之家庭成員關係。丙○○於民國93年11月17日
    18時許，在位於台北縣新店市○○街23巷3號1樓住處，因質
    疑乙○○返家過晚及究竟乙○○之生母稽陽陽有無騷擾丙○
    ○等情事而生齟齬，竟基於傷害之犯意，徒手掐住乙○○之
    脖子，並抓捏其下巴、臉頰處，致乙○○因而受有臉頰紅腫
    破皮瘀擦傷2×1公分、脖子紅膚2×2公分等傷害，因認丙○
    ○涉有刑法傷害罪等語。。
二、訊據被告丙○○坦承有與乙○○爭執拉扯致有上開傷害等情
    ，惟辯稱：乙○○之父因工作之故，常不在家，而委伊照顧
    及管教乙○○之日常生活及課業，自乙○○小學6年級起即
    同住一起，伊白天上班工作，下班必須處理家務，照顧乙○
    ○，壓力責任均甚大。乙○○國中2年級時，為青春期，個
    性變化甚大，行為上有很多偏差，讓伊憂心忡忡，只好辭去
    教職，全心照顧。惟乙○○對於伊陪同吃飯、陪同做功課、
    要求規律作息，均視為虐待，非常排斥。其父要求伊對乙○
    ○只能順從，因伊是後母，惟伊認為乙○○之偏差行為，需
    要教育及導正，才會去學校瞭解乙○○在校情形及管教，學
    校老師亦常與伊聯絡，要伊到學校會談乙○○之教育問題。
    惟乙○○對伊到學校瞭解她的狀況非常反彈，對不喜歡或管
    教她的人報復心較強，對師長及家長之管教十分情緒化，並
    常回生母家訴苦，使生母對伊非常不諒解，伊又有管教乙○
    ○之責任，使伊介於先生和孩子間很為難。自乙○○與伊同
    住後，在校功課逐漸進步，惟午夜2點有男生來電話、染燙
    頭髮、化妝、不按時回家、每月手機費高達6、7千元。伊非
    常擔憂，當天亦因伊到學校瞭解乙○○之情況而引發，乙○
    ○非常生氣，伊又無奈又委屈，難道一位母親看著小孩行為
    偏差、結交不良朋友，必須視若無睹？尤其事發前一天，老
    師說：「有不良少年要在放學路上打乙○○」，更令伊擔心
    。事發當日，導師因故將乙○○留校，卻未通知伊，而引發
    伊在家擔憂與聯想，乙○○回家後，伊到乙○○之房間，對
    伊之詢問，乙○○之態度、語氣均非常不好，並對伊說：「
    不要將口水噴到我的臉上」，並用雙腳踢伊、推伊（當時乙
    ○○坐在床上），讓伊相當震驚，乙○○已經會使用暴力。
    乙○○之生母常在半夜打電話騷擾伊，用三字經罵伊、恐嚇
    伊。惟乙○○竟打電話給她媽媽，並不明是非地責罵伊，這
    些顛倒是非之言語出自她口，伊沒想到伊辛苦照顧近3年之
    女兒，會如此對待伊，伊才會一時失控，在極度傷心難過下
    ，抓住乙○○之下巴，責問她：「你知不知道你在說什麼」
    ，而乙○○也情緒失控，亂抓、亂踢伊，使伊受傷（右前臂
    及右手指有多處點狀傷口），伊實無意傷害乙○○，伊不料
    伊為阻止乙○○說顛倒是非之言語，而捏乙○○嘴巴，竟使
    伊受傷，對此無心之過，深感抱歉及後悔，畢竟伊是後母，
    不管伊是多麼善意與關懷，乙○○均排斥，讓伊非常傷心痛
    心等語。
三、證人即被告之夫、乙○○之父甲○○結證稱：伊與前妻稽陽
    陽離婚後，2個小孩均歸伊監護，嗣因大女兒成年，改與其
    母同住。小女兒乙○○一直跟伊及被告同住，惟乙○○一直
    不能接受伊與被告結婚之事實，且被告管教方式較為嚴格，
    什麼時候該做什麼事都要求，例如7點鐘要寫功課，被告就
    會坐在旁邊督促，伊女兒自由慣了，不習慣這樣的管教方式
    ，且其脾氣固執，執著於自己認為對之事，且她從小在家裡
    為了求生存，比較會花心思，常會告訴伊一些理由來達成其
    目的，像她如果不喜歡某一補習班，就會說那家補習班老師
    教課不認真。被告確實對她很嚴格，伊亦贊成，希望她在這
    段青春期不要偏差得太遠，她常在伊這邊講那邊（前妻）之
    事，在那邊則講這邊之事，弄得伊前妻對被告不是很諒解。
    她不太喜歡別人管她，很多事都在她房內進行，很會講理由
    ，有時讓人很生氣。伊因工作之故，每月在家6到10天，伊
    不在家時，都是由被告在照顧乙○○，伊同意被告嚴格管教
    ，小孩不聽話時，伊也會打她，伊同意被告因為管教小孩而
    適度懲戒小孩，乙○○正處叛逆期，有時對她說道理，比較
    難以溝通，被告照顧她已3年，之前未曾發生過家暴事件，
    伊知乙○○態度不會很好，本件事發後，乙○○表示要和其
    母親同住，惟亦與其母衝突而離家出走，伊花了很多時間才
    找她回來，勸了很久，她才願意回她母親那邊。這次被告抓
    傷事件，是因學校一直打電話跟被告提乙○○在學校之事，
    嗣後被告有到學校對乙○○道歉，也寫信給她，但她仍不願
    意原諒被告等語。證人乙○○於偵查中亦稱：當日伊回家時
    ，被告質問何以如此晚回家，伊說被老師留下，被告說她很
    煩，老師都會打電話找她說伊在校之學習狀況。被告叫伊寫
    功課，伊說在學校做完了，被告說伊為何講都講不聽，當時
    伊在房內，被告一手摀住伊之口鼻，一手抓住伊之脖子往床
    上摔，伊起身要走，被告又抓伊頭髮往地上摔，伊之後腦撞
    到地面，後來伊就離開云云。惟查依卷附中興醫院診斷書所
    載，乙○○頸部僅有2X2公分之紅膚，嘴角亦僅有2X1公分之
    紅腫瘀擦傷，傷勢輕微，其頸部後腦均無何傷痕，顯見告訴
    人乙○○之指訴有誇大之處，而被告若有意傷害乙○○，張
    女之傷豈能如此輕微。再以被告亦因此而遭乙○○抓傷，有
    被告提出之天主教耕莘醫院診斷書在卷，其上載明被告之右
    前臂及右手指有多處點狀傷口。依張女所述，被告既係以手
    摀住其口鼻，可見被告之目的在阻止張女說話，從而被告辯
    稱伊係為阻止張女出言不遜等語已可採信。再以乙○○於本
    院審理時，於其父述及其之行為如何偏差叛逆時，其立即對
    其父怒目而視，目無尊長，於其陳述與被告相處情形時，絲
    毫不覺得自己之行為有何偏差不當之處，對被告3年來辛勤
    照顧其日常生活、陪其讀書做功課，絲毫不知反省及感恩，
    其班導師於偵查中並結證稱張女當時與1位行為偏差同學走
    得較近，伊提醒家長（被告）要注意其交友狀況及注意其功
    課等語，而張女在校學習狀況很差，且違規不斷，亦有其聯
    絡簿節本附於偵查卷可證，老師一再要求家長嚴格管教，而
    其父甲○○對張女雖稱伊贊成被告嚴格管教張女，如其女兒
    不聽話時，伊也會打她等語，惟實則對張女並未嚴格管教，
    竟將管教張女之責大多委由被告，以張女之情形，已達應予
    懲戒之程度，被告基於監督管教張女之責，而質問張女何以
    放學後晚歸，得知張女係因違規而被班導師留下，以張女當
    庭對其父不尊重之態度，則於被告對之質問其何以如此講都
    講不聽時，張女對被告態度之惡劣，可想而知，被告若因此
    懲戒張女，實符合一般父母對子女正常管教之尺度，何況被
    告係以手摀住張女之口鼻，以阻止張女繼續說不當言語，因
    張女不服，並激烈反抗，始會造成前述之輕微傷害，如張女
    服從管教，亦不致有傷，被告既非有意傷害張女，業如前述
    ，則其無心之過造成張女受有輕微小傷，實係出於愛心，並
    依張女之父委託被告管教懲戒張女之權責，行使其職權，其
    方法亦無不當之處，合於保護增進受監護人（張女）利益之
    範圍，係依民法第1097條行使監護人之職務，為依法令之行
    為，依刑法第21條第1項規定，不罰，本院自應依法諭知被
    告無罪。
據上論斷，應依刑事訴訟法第301條第1項，判決如主文。
本案經檢察官陳玉萍到庭執行職務。
中　　華　　民　　國　　94　　年　　8 　　月　　22　　日
　　　　　　　　　刑事第一庭  審判長法  官  陳興邦
                                    法  官  林婷立
                                    法  官  劉亭柏
上正本證明與原本無異。
如不服本判決，應於判決送達後10日內向本院提出上訴狀。
                                    書記官  羅欣宜
中　　華　　民　　國　　94  　年　　8 　　月　　25　　日
